【裁判字號】    89,易,731
【裁判日期】    891201
【裁判案由】    毀損
【裁判全文】
臺灣新竹地方法院刑事判決                          八十九年度易字第七三一號
    公  訴  人  臺灣新竹地方法院檢察署檢察官
    被      告  甲○○
                乙○○
右列被告因毀損案件，經檢察官提起公訴（八十九年度偵字第一四九九號），本院判
決如左：
    主  文
甲○○、乙○○均無罪。
    理  由
一、公訴意旨略以：被告甲○○與乙○○基於毀損之犯意聯絡，於民國八十九年一月
    二十二日凌晨一時許，分持西瓜刀及木棍敲砸丁○○新竹市○○里○○路一四五
    巷四十七號住處之大門玻璃，致大門玻璃破損，而生損害於丁○○等情，因認被
    告甲○○、乙○○涉有刑法第三百五十四條之毀損罪嫌云云。
二、按犯罪事實應依證據認定之，無證據不得推定其犯罪事實。又不能證明被告犯罪
    者，應諭知無罪之判決，刑事訴訟法第一百五十四條、第三百零一條第一項分別
    定有明文。次按，被害人之陳述如無瑕疵，且就其他方面調查又與事實相符，固
    足採為科刑之基礎，倘其陳述尚有瑕疵，則在未究明前，遽採為論罪科刑之依據
    ，即難認適法，最高法院著有六十一年台上字第三Ｏ九九號判例可資參照；而事
    實之認定，應憑證據，如未能發現相當證據，或證據不足以證明，自不能以推測
    或擬制之方法，以為裁判基礎，此觀諸最高法院四十年台上字第八六號判例自明
    。另告訴人之指訴係以使被告入罪為目的，故多作不利於被告之陳述，自不得以
    其指訴為被告犯罪之唯一證據，仍必須調查其他證據證明告訴人之指訴與事實相
    符，始可採為證據，實務上亦迭著有明例（如最高法院五十二年台上字第一三０
    ０號著有判例可參）；再認定犯罪事實所憑之證據，雖不以直接證據為限，間接
    證據亦包括在內；然而無論直接或間接證據，其為訴訟上之證明，須於通常一般
    之人均不致有所懷疑，而得確信其為真實之程度者，始得據為有罪之認定，若其
    關於被告是否犯罪之證明未能達此程度，而有合理性懷疑之存在，致使無從形成
    有罪之確信，根據「罪證有疑，利於被告」之證據法則，即不得遽為不利被告之
    認定（最高法院七十六年度台上字第四九八六號判例意旨參照）。
三、本件公訴人認被告甲○○、乙○○涉有刑法第三百五十四條之罪嫌，無非係以被
    害人即告訴人丁○○之指訴及有照片二幀資為佐證，為主要論據。惟訊據被告甲○○、乙○○均堅詞否認有何毀損之行為，均辯稱：不是我們做的，證人之指證
    不實等語。經查：
（一）據告訴人陳稱「三年前我們二家的地在界地方面曾有訴訟，他告我越界，但法
      院判他敗訴」（見本院卷宗第十二頁）、「及我兒子的車子事情」（見本院卷
      宗第六十九頁）等語，而被告乙○○亦陳稱「本件案子之前，告訴人的兒子的
      車子遺失，就跑來我們家說車子是我們偷的，我們把他趕出去．．」（見本院
      卷宗第二十一頁）等語，足見告訴人家與被告二人家間早有怨隙，則本件告訴
      人指訴之證明力應比一般原無怨隙之告訴人為低，參以告訴人亦陳稱案發當時
      在睡覺並沒有親眼目睹等語，是尚不能僅憑告訴人之指訴即認被告二人有毀損
      之行為；再照片二幀僅能證明告訴人住家大門有毀損之事實，亦尚不能證明被
      告二人有對告訴人住家大門有敲砸毀損之行為。
（二）再查，告訴人雖舉出有證人親眼目睹被告二人敲砸大門之事實，並經本院分別
      傳訊作證，證人丙○○先於警訊中證稱：伊在伊住處門口（在學府路上）與伊
      朋友聊天，有看見甲○○、乙○○手持西瓜刀及木棍連續破壞大門約有五、六
      次，每次約一分鐘之久云云（見八十九年度偵字第一四九九號偵查卷宗第五頁
      ），於本院訊問時證稱：在己○○家門口（在寶山路上）聊天云云（見本院卷
      宗第五十七頁），前後證詞已有出入，再根據其於本院訊問時所繪製之相關位
      置圖（見本院卷宗第六十一頁）及告訴人丁○○於本院審理時所繪製之位置圖
      （見本院卷宗第七十三頁），知在證人丙○○住家門口根本無法看到告訴人住
      家大門的情形，證人之指證亦有瑕疵，再丙○○於本院訊問亦證稱：他們二人
      陸陸續續砸了十幾次，從十一點多到凌晨一、二點都還有在砸云云，衡情，若
      被告二人確有砸毀大門情事，且證人既已看見被告二人陸陸續續砸了十幾次，
      卻未見證人等（丙○○、戊○○及己○○）為制止或報警處理，已有可疑？又
      證人己○○於本院訊問時亦證稱：「（問：戊○○到何處觀看？）距離被害人
      家五十公尺處有看」、「（問：戊○○回來後，有無說什麼？）他都沒有說，
      我們繼續在聊天」等語，縱認證人等當時皆在己○○家聊天（詳如後述），惟
      證人戊○○於看到被告等砸毀大門乙節，竟亦未與其他證人提起，亦與常情有
      違；再被告若真有分持西瓜刀及木棍破壞大門十幾次，且每次持續約一分鐘之
      久，參諸照片所示亦有玻璃碎片其聲響亦必定甚大，而竟亦未能將在前開住址
      樓上睡覺之告訴人吵醒，在在皆與常情有違。
（三）而證人戊○○於偵查中證稱：在己○○家聊天，見有二人，其中一人叫阿兵在
      砸玻璃、阿兵是從小就認識（見前述偵查卷宗第二十三頁背面）云云，而於本
      院訊問時陳稱：伊聽到有人砸玻璃，就過去看，看到甲○○還在砸，乙○○在
      旁邊看、他們兄弟跟伊都是鄰居的關係，蠻熟的（見本院卷宗第十二、十二頁
      ）及「（問：當日你所看到之人為庭上之何人？）甲○○」（見本院卷宗第三
      十八頁）等語，參諸證人自承與被告二人蠻熟的且阿兵從小就認識，再被告二
      人一胖（甲○○）一瘦（乙○○），證人當不至於指認錯誤，惟證人前後之指
      證竟不一，顯有瑕疵而可疑；再證人己○○於偵查中證稱：伊朋友【彭阿仙】
      有跑過去看，伊本人沒跑過去看、他們有人過去，伊就沒過去、「（問：是否
      目睹被告敲破告訴人家門？）是敲破後，聽見聲響我才出去看」（見前述偵查
      卷宗第十九頁背面、二十頁）云云，於本院訊問時陳稱：【戊○○】有出去看
      ，伊和其他人都沒有出去看等語（見本院卷宗第三十五頁），而證人丙○○於
      本院訊問時證稱：被告二人在砸的時候，【伊】有趨前去看（大約距離告訴人
      家十多公尺），其他人沒有過去等語（見本院卷宗第五十七頁），證諸己○○
      陳稱當時有戊○○、丙○○及伊在伊家聊天等語，證人戊○○、丙○○亦有相
      同之陳述，則就究竟是誰趨前至告訴人家看見誰砸大門一節，證人所述竟不一
      且出入甚大。再參酌告訴人於本院訊問時陳稱：「（問：有何意見陳述？）我
      希望被告賠償我的損失及我請證人到庭的工資」等語，亦見證人之證詞有不利
      被告而有偏頗之虞？
四、綜上，依證人丙○○、己○○及韓棋萱等人證稱情節相互觀之，一有各別證人前
    後陳述不一之情形，二有證人彼此間陳述矛盾之情形，三有證人之證詞有偏頗之
    虞等情，本院尚難憑此有瑕疵之證述即遽以認定被告二人有毀損之犯行，亦即本
    院對被告二人是否確有為毀損犯行，存有合理性之懷疑。是被告二人之上開辯解
    ，尚可採信。此外，復查無其他積極證據，足資證明被告二人有何公訴人所指之
    毀損犯行，是揆諸前揭判例之意旨及依「罪證有疑，利於被告」之證據法則，本
    院認既不能證明被告犯罪，自應對被告為無罪判決之諭知，以免冤抑。
據上論斷，應依刑事訴訟法第三百零一條第一項判決如主文。
本案經檢察官林李嘉到庭執行職務。
中      華      民      國    八十九    年     十二     月      一      日
                                    臺灣新竹地方法院刑事第一庭
                                          法  官    馮  俊  郎
右正本證明與原本無異。
如不服本判決，應於判決送達後十日內向本院提出上訴狀（應附繕本），上訴於臺灣
高等法院。
                                          書記官    謝  國  聖
中      華      民      國    八十九    年     十二     月      一      日


司法院資訊處製作；財團法人民間司法改革基金會備份。
